【裁判字號】    88,易,315
【裁判日期】    901211
【裁判案由】    竊佔
【裁判全文】
臺灣臺東地方法院刑事判決                          八十八年度易字第三一五號
    公  訴  人  臺灣台東地方法院檢察署檢察官
    被      告  丁○○
    選任辯護人  李泰宏
    被      告  丙○○
    選任辯護人  王丕衍
右列被告等因竊佔案件，經檢察官提起公訴（八十七年度偵字第二六０三號），本院
判決如左：
    主  文
丁○○、丙○○免訴。
    理  由
一、公訴意旨如附件起訴書所載。
二、追訴權時效已經完成者，應諭知免訴之判決，而三年以上十年未滿有期徒刑之罪
    ，追訴權於十年之間不行使即消滅，刑事訴訟法第三百零二條第二款、刑法第八
    十條第一項第二款分別定有明文。次按刑事訴訟法上所謂認定犯罪事實之證據，
    係指足以認定被告確有犯罪行為之積極證據而言，如未能發現相當證據或證據不
    足以證明，自不能以推測或擬制之方法，以為裁判基礎，最高法院二十九年上字
    第三一○五號及同院四十年臺上字第八十六號分別著有判例；又無論直接證據或
    間接證據，其為訴訟上證明，須於通常一般人均不至於有所懷疑，而得確信其為
    真實之程度者，始得據之為不利被告之認定，倘其證明尚未達此一程度，而有合
    理性懷疑之存在時，即無從為此認定。再按刑法第三百二十條第二項之竊佔罪為
    即成犯，於竊佔行為時犯罪即成立，以後之繼續佔用乃狀態之繼續，而非行為之
    繼續，故予竊佔後雖將原有建物拆除另予改建，僅係竊佔狀態繼續中變更其使用
    之方法，不構成另一新竊佔罪，有關追訴權時效之起算，仍以最初竊佔行為完成
    時為準，最高法院六十六年台上字第三一一八號、八十三年度台上字第五一九０
    號判例著有明文。
三、查本件公訴人認被告丁○○、丙○○涉犯竊佔罪嫌，係以證人甲○○（後改名為
    王娃）之證詞及台東縣台東地政事務所複丈成果圖、現場照片等在卷為論罪依據
    。訊據被告丁○○、丙○○均不否認有於起訴書附圖Ａ、Ｃ之國有土地（即台東
    市○○段二之五０號土地之毗鄰土地）上搭建鐵皮屋之事實，惟丁○○辯稱：自
    民國四十九年起，即在上處養鴨，搭蓋住宅、鴨舍倉庫，到五十五年正式定居並
    搭建鐵皮屋，從未搬離過，期間有數次翻修，該部分業經臺灣台東地方法院檢察
    署檢察官七十二年度偵字一六一五號起訴書中以竊佔罪之追訴權時效完成為由而
    未併同尚未罹於時效之竊佔部分同予起訴等語；丙○○亦辯稱：自六十七年間即
    在上處興建豬舍及植草，以前門號為台東市○○路○段二之十號，八十三年翻修
    改建為水泥屋及鐵皮屋，且同案被告丁○○於七十二年被起訴竊佔案件，於該起
    訴書之附圖中已畫出伊的豬舍及建物，丁○○亦可證明伊的鐵皮屋很久前就存在
    等語。
四、經查，本院分別於八十八年十一月二十四日、九十年十月二十六日勘驗被告丁○
    ○、丙○○所竊佔之台東市○○段二之五０號國有土地使用情況，依八十八年十
    一月二十四日之勘驗筆錄記載：「丁○○、丙○○土地相鄰，丙○○土地上有水
    泥屋、鐵皮屋及水塔，丁○○土地上有二大棟鐵皮屋，含雞舍及戶外養殖場」，
    然於九十年十月二十六日本院勘驗時，丁○○、丙○○所搭建之建物均已拆除，
    僅留有一大片水泥地及雜草地，有勘驗照片十八張在卷可參，合先敘明。
五、丁○○部分：
    查被告丁○○前因於七十二年間竊佔台東縣政府所管領之台東大堤二號保安林地
    ，經臺灣台東地方法院檢察署檢察官以七十二年度偵字一六一五號起訴書起訴竊
    佔罪，惟該起訴書附圖三之編號十二至十六之一號面積五０一０平方公尺之保安
    林地部分，則因罹於追訴權時效而於該起訴書內敘明不予起訴之理由，經本院調
    閱上開偵查卷宗核閱無訛。而依九十年十月二十六日本院勘驗結果，被告丁○○
    原所佔用之範圍係與卑南大圳排水溝渠相鄰並介於溝渠及馬亨亨大道中間，經證
    人即地政人員乙○○到場勘驗，並比對台灣台東地方法院檢察署檢察官以七十二
    年度偵字一六一五號起訴書中，不予起訴部分之附圖三編號十二至十六之一號之
    位置後陳述：「七十二年度偵字一六一五號起訴書之附圖三編號十二至十六之一
    號的位置與面積，與現所在之水泥地位置大致相同，並均將九十年二月五日製圖
    之台東縣台東地政事務所土地複丈成果圖（即複丈日期為八十八年十一月二十四
    日）之Ａ、Ｂ、Ｃ、Ｄ、Ｅ部分涵蓋在內，亦將八十七年十月二十二日製圖之複
    丈成果圖（即複丈日期為八十七年十月十九日）之Ａ、Ｂ部分包括在內」等語，
    有九十年十月二十六日勘驗筆錄在卷可參，是依其所述，本件公訴人起訴被告丁
    ○○竊佔如起訴書附圖（即八十七年十月二十二日製圖之複丈成果圖）Ａ部分之
    土地，即屬上開起訴書附圖三中因罹於追訴權時效而不予起訴部分之土地，核與
    被告丁○○所辯本案被起訴竊佔部分業經檢察官於七十二年間以追訴權時效完成
    為由而不予起訴等語相符。而公訴意旨以「台東地政事務所七十二年所繪相同地
    段複丈成果圖（即七十二年度偵字一六一五號起訴書之附圖三）所示屠鴨工廠及
    豬舍等地，均係緊靠卑南溪副堤旁，即與附圖Ａ、Ｃ所示土地，相距至少有十餘
    公尺遠，足見被告丁○○、丙○○分別於八十一年、八十三年間另行擴建鐵皮屋
    」為由，而認被告二人之追訴權時效尚未完成，惟七十二年度偵字一六一五號起
    訴書之附圖三繪圖之比例尺為一千二百分之一，本件起訴書附圖繪圖之比例尺為
    六百分之一，二者比例尺不同，公訴人未進一步函送相關測量機關分析比對，即
    自行目測「屠鴨工廠及豬舍等地，均係緊靠卑南溪副堤旁，即與附圖Ａ、Ｃ所示
    土地相距至少有十餘公尺遠」，再據以推論「被告二人係另行擴建鐵皮屋使用」
    ，顯屬臆測之詞，不足為據。又被告丁○○稱自四十九年起即在上處養鴨，搭蓋
    住宅、鴨舍倉庫，到五十五年搭建鐵皮屋，期間有數次翻修，八十七年十月十九
    日本件公訴人履勘現場時，該處有住宅、雞舍建物及鐵皮屋，於本院八十八年十
    一月二十四日之勘驗現場時，其上為二大棟鐵皮屋，含雞舍及戶外養殖場，雖被
    告丁○○數度將地上建物拆除改建，然僅係其竊佔狀態繼續中變更其使用之方法
    ，並不構成另一新竊佔罪。
六、丙○○部分：
    證人乙○○於九十年十月二十六日到場勘驗時復稱：「八十七年十月二十二日製
    圖之複丈成果圖Ｃ部分相當於七十二年度偵字一六一五號起訴書之附圖三編號十
    及一小部分之九號」等語，是依其所述，本件公訴人起訴被告丙○○竊佔如起訴
    書附圖Ｃ部分，早於七十二年間已被建為豬舍及房屋使用，僅當時未追訴被告丙
    ○○竊佔犯行而已；再參以證人王娃即八十七年間擔任本案台東市○○段二之五
    ０號之毗鄰土地所在地台東市中華里之里長，到庭證稱：於六十幾年間因水災去
    過被告二人家中，那時他們在養鴨和豬等語（見九十年十一月二十七日審理筆錄
    ），可證被告丙○○辯稱自六十七年間即佔用本案被訴竊佔罪之土地，與事實相
    符，堪以採信。而公訴意旨以「台東地政事務所七十二年所繪相同地段複丈成果
    圖（即七十二年度偵字一六一五號起訴書之附圖三）所示屠鴨工廠及豬舍等地，
    均係緊靠卑南溪副堤旁，即與附圖Ａ、Ｃ所示土地，相距至少有十餘公尺遠，足
    見被告丁○○、丙○○分別於八十一年、八十三年間另行擴建鐵皮屋」為由，而
    認被告二人之追訴權時效尚未完成乙節，缺乏依據，已如前述，不復贅言。雖被
    告丙○○於六十七年間先於該地養豬及植草，八十三年間將豬舍整修改為鐵皮屋
    ，地上物之改建僅係其竊佔狀態繼續中變更其使用之方法，並不構成另一新竊佔
    罪，是公訴人遲於八十七年三月二十六日見中國時報刊載始行偵查，已逾十年之
    追訴權時效，依刑法第八十條、第八十三年條之規定，追訴權之時效業已完成。
七、本件公訴意旨認被告丁○○、丙○○竊佔部分，均已罹於追訴權時效，已如前述
    ，此外，公訴人亦未舉證證明被告等有何新的竊佔事實供本院審酌，復查無其他
    積極事證足認被告等有何公訴意旨所指之竊佔犯行，揆諸前揭判例意旨及說明，
    自應諭知免訴。
據上論斷，應依刑事訴訟法刑事訴訟法第三百零二條第二款，判決如主文。
中      華      民     國    九十      年    十二      月    十一      日
                                  臺灣臺東地方法院刑事庭
                                    審判長法  官  黃麗生
                                          法  官  蔡世芳
                                          法  官  黃怡玲
右正本證明與原本無異。
如不服本判決，應於判決送達後十日內向本院提出上訴狀。（須附繕本）
「切勿逕送上級法院」
                                          書記官  王敏玉
中      華      民      國    九十      年    十二      月    十二      日


司法院資訊處製作；財團法人民間司法改革基金會備份。
